臺灣雲林地方法院民事判決　九十一年度訴字第三四一號
　　原　　　告　台灣土地銀行
　　法定代理人　甲○○
　　訴訟代理人　乙○○
　　　　　　　　丙○○
　　被　　　告　戊○○○
　　　　　　　　己○○
　　訴訟代理人　丁○○
右當事人間請求給付借款事件，本院判決如左：
    主    文
被告應連帶給付原告新台幣肆佰萬元，及自民國九十年九月六日起至清償日止，按附
表所示利率計算之利息，並自民國九十年十月七日起至民國九十一年四月七日止，按
上開利率百分之十，自民國九十一年四月八日起至清償日止，按上開利率百分之二十
計付之違約金。
訴訟費用由被告連帶負擔。
    事    實
甲、原告方面：
一、聲明：如主文所示。
二、陳述：被告丁○○邀同被告戊○○○、己○○為連帶保證人，於民國（下同）八
    十九年一月六日，向原告借貸新台幣（下同）四百萬元，期限自八十九年一月六
    日起至九十二年一月六日止，約定利息按原告基本放款利率百分之七．四九加年
    利率○‧六一按月計付，如遇基本放款利率及加減碼調整時，得隨同調整之。未
    按期攤還或付息，即喪失期限利益，視為全部到期，除按約定利率付息外，並應
    自逾期日起在六個月內者，加付上開利率百分之十，超過六個月者，按上開利率
    百分之二十計付違約金。詎被告丁○○自九十年九月六日起，即違約未繳息，目
    前本金四百萬元均未攤還，依約定已喪失期限利益，為此提起本件訴訟等語。
三、提出借據、放款帳卡明細、放款利率查詢表、戶籍謄本、農業信用擔保基金申請
    書、財團法人農業信用保證基金授權案件追認保證書、農業信用保證業務作業手
    冊各一份為證。
乙、被告方面：
一、聲明：駁回原告之訴及訴訟費用由原告負擔。
二、陳述：
(一)被告有誠意還清借款，孰奈景氣低迷，被告之不動產無法順利出賣，所以被告現
    無力清償原告之借款。
(二)被告直至九十年十二月份仍有繳息。
(三)系爭借款投保農業信用保證基金，故原告不應向被告請求清償。
    理     由
一、原告主張之事實，業據其提出放款借據、放款帳卡明細、放款利率查詢表等物為
    證，被告除對借款之事不爭執外，則以前揭情詞置辯，是堪信原告主張被告向其
    借貸系爭金額之事實為真實。
二、被告抗辯系爭借款投保農業信用保證基金，故原告不應向其請求清償系爭借款云
    云，查農業信用保證基金係奉行政院核准於七十二年九月二十七日設立，並自七
    十三年三月一日起正式辦理農業信用保證業務。該基金設立宗旨，即為擔保能力
    不足之農漁業者提供信用保證，協助其順利取得經營所需資金，並為農業金融機
    構分擔融資風險，以利其推展農業貸款，此為農業信用保證基金於八十九年元月
    所編定之農業信用保證業務作業手冊前言所載。又按經本基金信用保證之貸款案
    件，逾期未償，受託機構應按一般貨款催收程序向債務人包括保證人追索，追索
    無效，應查明其財產連同抵押之擔保品，向司法機關聲請強制執行，執行所得價
    金扣除法院之執行費用及稅捐後，應優先抵償本金。受託機構聲請拍賣擔保品（
    含共同設定最高限額抵押權者）之底價低於擔保當時查定放款值者，應經本基金
    同意後辦理；再按受託機構對逾期案件，應依主管機關有關規定認定之，並將逾
    期金額、逾期處理及訴追情形以農業信用保證貸款償還暨逾期原因及處理情形查
    覆表填報本基金。未依規定辦理，經本基金查詢，逾期一個月未予答覆者，即自
    動解除保證責任；末按受託機構對逾期案件經依法訴追，並符合左列條件者，得
    向本基金申請代位清償：一、主債務人經查明確無財產可供強制執行，或其財產
    及擔保品已強制執行完畢，或受託機構評估執行顯無實益，經本基金同意暫緩執
    行或以其他方式處理。二、已取得全體主從債務人之債權憑證，或有特殊原因無
    法取得債權憑證，在不影響債權追償下，已取得合法證明文件並經本基金同意者
    ，此亦分別為財團法人農業信用保證基金業務處理準則第二十九條、第三十條、
    第三十一條所明定，是農業信用保證基金，固為政府之特別措施，協助擔保能力
    不足之農漁業者，取得經營所需資金，然經該基金保證之貸款案件，逾期未清償
    ，金融業者仍係按一般貸款催收程序向債務人包括保證人追索，並於依法訴追無
    效後或符合前揭第三十一條第一款、第二款之規定外，金融業者方得向該基金申
    請代位清償，故被告辯稱系爭借款已投保農業信用保證基金，原告應直接向該基
    金請求清償云云，自不足採。
三、被告又辯以其目前無力清償系爭借款云云，然有無資力償還，乃係執行問題，不
    得據為不負履行義務之抗辯（最高法院十九年上字第一七三三號判例參照），自
    非法律上被告得據以對抗原告之事由，亦不足採。
四、被告另抗辯其直至九十年十二月份，伊仍有正常繳息，但據原告所提出而被告對
    之不爭執之放款帳卡明細表，被告確於九十年九月六日起，即未正常繳息，被告
    復未提出任何證據以實其說，故被告此辯，尚難採信。
五、綜上，原告依消費借貸及連帶保證契約之法律關係，請求被告連帶給付借款四百
    萬元，及自九十年九月六日起至清償日止，按附表所示利率，並自九十年十月七
    日起至九十一年四月七日止，按上開利率百分之十，自九十一年四月八日起至清
    償日止，按上開利率百分之二十計付之違約金，為有理由，應予准許。
六、據上論結，本件原告之訴為有理由，依民事訴訟法第八十五條第二項，判決如主
    文。
中　　　華　　　民　　　國　　九十一　　年　　　七　　　月　　十六　　　日
                                        臺灣雲林地方法院民事庭
~B法　　　官　陳婉玉
右為正本係照原本作成
如對本判決上訴須於判決送達後二十日內向本院提出上訴狀。（須附繕本）
中　　　華　　　民　　　國　　九十一　　年　　　七　　　月　　十六　　　日
~B法院書記官　魏輝碩
附表：（機動利率表）
~F0
~T40
┌────────┬─────────┐
│  生效日期      │利　　　　　率    │
├────────┼─────────┤
│91.01.02        │百分之七‧六八    │
├────────┼─────────┤
│90.11.09        │百分之七‧七六    │
├────────┼─────────┤
│90.10.05        │百分之七‧八九    │
├────────┼─────────┤
│90.09.21        │百分之七‧九一    │
├────────┼─────────┤
│90.08.23        │百分之七‧九四七  │
├────────┼─────────┤
